【裁判字號】    90,訴,109
【裁判日期】    900518
【裁判案由】    給付票款
【裁判全文】
臺灣宜蘭地方法院民事判決  九十年度訴字第一０九號
    原      告  台灣水泥股份有限公司花蓮廠
    法定代理人  丙○○
    訴訟代理人  乙○○
    被      告  甲○○
右當事人間請求給付票款事件，本院判決如左：
    主      文
被告應給付原告新台幣捌拾捌萬仟肆佰零貳元，及自民國八十九年十一月三十日起
至清償日止，按年息百分之六計算之利息。
訴訟費用由被告負擔。
本判決得予假執行；但如被告於假執行程序實施前，以新台幣捌拾捌萬仟肆佰零貳
元預供擔保，得免為假執行。
    事      實
甲、原告方面：
一、聲明：如主文所示。
二、陳述：原告執有被告簽發（票載發票日為民國八十九年十一月三十日）、以台灣
    省合作金庫羅東支庫為付款人、票面金額新台幣（下同）八十八萬三千四百零二
    元、票號ＩＧ0000000號之支票一紙，詎料原告於票載發票日向付款人為
    付款之提示，系爭支票竟因存款不足而遭退票，原告雖屢次催討，被告仍置之不
    理，為此提起本訴請求被告給付票款。
三、證據：提出支票及退票理由單各一紙。
乙、被告方面：
一、聲明：原告之訴駁回；如受不利判決，願供擔保，請准宣告免為假執行。
二、陳述：訴外人全益營造有限公司（下稱全益公司）向原告購買預拌混凝土，因被
    告係全益公司之小包商，乃應全益公司要求簽發系爭支票給原告，以代墊貨款，
    全益公司言明支票屆期會將款項匯入被告帳戶；詎全益公司領走工程款後，並未
    依約將款項匯入被告帳戶，致被告損失慘重。
三、證據：提出訂貨合約、公司基本資料查詢單各一紙、統一發票二紙及收款通知單
    三紙。
    理      由
一、原告主張：其執有被告簽發（票載發票日為八十九年十一月三十日）、以台灣省
    合作金庫羅東支庫為付款人、票面金額八十八萬三千四百零二元、票號ＩＧ00
    00000號之支票一紙，詎屆期提示竟因存款不足而遭退票，原告雖屢次催討
    ，被告仍置之不理，為此提起本訴請求被告給付票款等語。被告則以：訴外人全
    益公司向原告購買預拌混凝土，因被告係全益公司之小包商，乃應全益公司要求
    簽發系爭支票給原告代墊貨款，全益公司言明支票屆期會將款項匯入被告帳戶，
    嗣全益公司領走工程款，卻未依約將款項匯入被告帳戶，致被告損失慘重等語，
    資為抗辯。
二、原告主張之事實，已據其提出支票及退票理由單各一紙為證，核無不合，應堪信
    為真實。被告並不否認系爭支票之真正，僅抗辯簽發系爭支票之目的係在為全益
    公司代墊貨款，實際債務人應係全益公司等語。惟查，本件原告請求者乃給付票
    款，而原告執有系爭支票，係以相當之對價取得，此為被告所不爭執，而被告又
    不能舉證證明原告取得系爭支票係出於惡意或重大過失，則被告以其與全益公司
    之「原因關係」對抗原告即執票人，於法即非有據，不足採信。
三、按在票據上簽名者，依票上所載之文義負責；又發票人應照支票文義擔保支票之
    支付；執票人向支票票債務人行使追索權時，得請求自為付款提示日起之利息，
    如無約定利率者，依年利六釐計算，票據法第五條、第一百二十六條及第一百三
    十三條分別定有明文。被告為系爭支票之發票人，依法自應負給付票款之責，而
    系爭八十八萬三千四百零二元票款，迄今未獲清償，已如前述。從而，原告依據
    票據法律關係，請求上訴人給付八十八萬三千四百零二元票款及自提示日即八十
    九年十一月三十日起至清償日止，按年息百分之六計算之遲延利息，於法有據，
    應予准許。
四、本件係命清償票據上債務所為被告敗訴之判決，爰依職權宣告假執行；惟被告陳
    明願供擔保請准免為假執行之宣告，亦無不合，爰酌定相當擔保金額准許之。
五、據上論結，本件原告之訴有理由，依民事訴訟法第七十八條、第三百八十九第一
    項第四款、第三百九十二條，判決如主文。
中      華      民      國    九十      年      五      月     十八     日
                                臺灣宜蘭地方法院民事庭
~B法      官  周健忠
右為正本係照原本作成
如不服本判決，應於判決送達後二十日內向本院提出上訴狀(須附繕本)
中      華      民      國    九十      年      五      月    二十一    日
~B法院書記官  王素連


司法院資訊處製作；財團法人民間司法改革基金會備份。
